臺灣新北地方法院三重簡易庭民事裁定
111年度重建簡字第33號
原      告  陳玥霖  
被      告  劉昌振  
上列當事人間請求給付工程款事件，本院裁定如下：
    主  文
本件移送臺灣雲林地方法院。
    事 實 及 理 由
一、訴訟，由被告住所地之法院管轄。被告住所地之法院不能行
    使職權者，由其居所地之法院管轄。訴訟之全部或一部，法
    院認為無管轄權者，依原告聲請或依職權以裁定移送於其管
    轄法院。民事訴訟法第1條第1項前段、中段與第28條第1項
    分別定有明文。又依一定之事實，足認以久住之意思，住於
    一定之地域者，即為設定其住所於該地，為民法第20條所明
    定，是我國民法關於住所之設定，兼採主觀主義及客觀主義
    之精神，必須主觀上有久住一定地域之意思，客觀上有住於
    一定地域之事實，該一定之地域始為住所，故住所並不以登
    記為要件。又戶籍法為戶籍登記之行政管理規定，戶籍地址
    乃係依戶籍法所為登記之事項，戶籍地址並非為認定住所之
    唯一標準（最高法院93年度台抗字第393號裁定意旨參照）
    。又因契約涉訟者，如經當事人定有債務履行地，得由該履
    行地之法院管轄，固為同法第12條所明定，惟所謂債務履行
    地，係以當事人契約所定之債務履行地為限。而是項約定雖
    不以書面或明示為必要，惟仍須當事人間有約定債務履行地
    之合意，始有該規定之適用。蓋管轄權之有無，雖為受訴法
    院應依職權調查之事項，惟當事人對此訴訟成立要件之舉證
    責任仍不因而免除。故主張特別管轄籍之人，對特別管轄籍
    事由之存否，應負舉證責任，若不能舉證該特別管轄籍事由
    存在，即應自負不利益。
二、經查，原告依設計委託及工程承攬之法律關係請求被告給付
    積欠之工程款，被告之戶籍雖為臺北市○○區○○路○段0號12樓
    ，但其表示該地址為親人所居住，其未實際居住等語（見本
    院公務電話紀錄），至於系爭契約第2條所載設計即工程案
    地點新北市○○區○○○路0段000號11樓，依相對人111年3月15
    日之陳報狀所載系爭工程款爭執之物件僅為被告及其配偶擬
    作為將來共同居住之住所等語，而被告之異議狀記載其現住
    地為雲林縣○○鎮○○里○○000000號並陳明雙方於簽訂系爭雙方
    契約設計委託及工程承攬契約時已載明該址，足見被告於本
    件訴訟繫屬時，主觀上並無久住於上開臺北市文山區址，或
    新北市林口區址之意思，客觀上亦無居住該址之事實，依前
    開說明，應認被告之住所係在雲林縣○○鎮○○里○○000000號，
    依民事訴訟法第1條第1項前段規定，應由臺灣雲林地方法院
    管轄。
三、又本件未見兩造有何就工程款債務履行地為約定，上開新北
    市林口區址僅係本件工程之施工地點，尚難認係被告對原告
    得請求給付工程款之債務履行地，是本件並無民事訴訟法第
    12條規定之適用。再者系爭契約第25條「爭議處理」，亦未
    就契約中所列爭議處理方式之二擇一選項進任何勾選而有所
    約定，是本件自亦無合意管轄之情，附此敘明。
四、綜上，原告向無管轄權之本院起訴，顯係違誤，爰依職權將
    本件移送於該管轄法院。爰裁定如主文。
中　　華　　民　　國　　111 　年　　6 　　月　　27　　日
                      臺灣新北地方法院三重簡易庭
                            法　官　王雅婷
以上為正本係照原本作成。
如不服本裁定，應於送達後10日內，向本院提出抗告狀並表明抗
告理由，如於本裁定宣示後送達前提起抗告者，應於裁定送達後
10日內補提抗告理由書（須附繕本），並繳納抗告費新臺幣1000
元。
中　　華　　民　　國　　111 　年　　6 　　月　　27　　日
                            書記官　陳芊卉